臺灣高雄地方法院刑事判決　　　　　　　　　　　　九十一年度易字第一六八四號
　　公　訴　人　臺灣高雄地方法院檢察署檢察官
　　被　　　告　甲○○
　　　　　　　　丙○○
右列被告因妨害自由案件，經檢察官聲請簡易判決處刑（九十一年度偵字第二四六八
號），本院高雄簡易庭認不宜而簽移本院依通常程序審理（九十一年度雄簡字第四一
一號），本院判決如左：
    主  文
甲○○、丙○○均無罪。
    理  由
一、公訴意旨略以：被告丙○○與丁○○係夫妻，因丁○○發生外遇，堅持與被告丙○○離婚，被告丙○○遂聽從婆婆戊○○○意見，邀約胞弟被告甲○○自台東前
    來規勸協調，被告甲○○即於民國九十一年一月十日下午一時許，抵達位於高雄
    市三民區○○○路一二三號被告丙○○與丁○○夫妻住處，雙方協調並無結果，
    由於天色已晚，被告甲○○當天留宿上址，嗣於翌日清晨四時許，丁○○接獲數
    通電話欲外出，為被告丙○○發現而起爭執，被告甲○○被吵醒後，旋與被告丙○○基於妨害丁○○行使權利之犯意聯絡，前後以身體擋在一樓外出門口，被告
    劉瑞蓮並且出手推了丁○○一下，丁○○因此無法啟門外出，而妨害其行使權利
    ，因認被告甲○○、丙○○均涉犯刑法第三百零四條第一項以強暴妨害人行使權
    利之罪嫌。
二、按犯罪事實應依證據認定之，無證據不得推定其犯罪事實，刑事訴訟法第一百五
    十四條定有明文。又認定不利於被告之事實，須依積極證據，苟積極證據不足為
    不利於被告事實之認定時，即應為有利於被告之認定，更不必有何有利之證據。
    另刑事訴訟法上所謂認定犯罪事實之證據，係指足以認定被告確有犯罪行為之積
    極證據而言，該項證據自須適合於被告犯罪事實之認定，始得採為斷罪資料（最
    高法院三十年上字第八一六號判例、最高法院二十九年上字第三一五號判例參
    照）。又刑法第三百零四條之罪，須行為人有強暴、脅迫之行為，而使人行無義
    務之事或妨害人行使權利，始能成立，如行為人並無施強暴、脅迫之行為，即不
    得以該罪相繩。
三、公訴人認被告甲○○、丙○○共同涉犯刑法第三百零四條妨害自由罪嫌，無非係
    以被害人丁○○之指訴，及被告甲○○自承有勸架，被告丙○○坦承與被告甲○○站在門口、自己有推丁○○一下等情為其論罪之依據。惟訊據被告甲○○、丙○○固坦承有於前揭時、地與丁○○在門口僵持、發生口角，不讓丁○○出門之
    事實，惟堅決否認有何以妨害自由之犯行，被告甲○○辯稱：只是在門口僵持口
    角，沒有以強暴、脅迫妨害丁○○行使權利等語，被告丙○○辯稱：我站在一樓
    門口不讓他出去，丁○○一直靠近我的身體，他擠過來我有推他一下，沒有強暴
    脅迫及肢體衝突等語。
四、經查：訊之告訴人丁○○固於警、偵訊中陳稱：當晚被告二人堵住側門門口不讓
    我出去，用手向我腹部猛推，被告丙○○要我把事情說清楚，不然不要走等語，
    惟當時係被告丙○○應婆婆戊○○○之邀，找胞弟即被告甲○○前來商談其與告
    訴人婚姻問題，當天凌晨因告訴人接獲電話欲外出，為被告丙○○阻止發生爭執
    ，被告甲○○係為勸架等情，業據被告丙○○供承：之前因為丁○○在外有外遇
    ，常在家中吵鬧，我婆婆覺得很煩，所以我婆婆請娘家的人來，看事情能不能好
    轉，我母親身體不好，所以由我弟弟及姐姐一起來，他們都在勸和解，後來沒有
    結果，丁○○說只有離婚壹條路，因為他們都是遠道來，所以都住在我家，半夜
    有女人打電話來問丁○○為何還沒有過去，有一通打進來，我在臥房，丁○○衝
    進來接，電話就掛斷了，丁○○後來就用行動電話和那女人聯絡，我二姐、弟弟
    也被吵醒，大家就一起出來，我就和他在四樓問他，他說只有離婚，問他要如何
    辦理，他就不講話，後來他衣服穿了就要出去，我想說事情還沒有說完，他出去
    白天就不會回來，我不希望他出去，我就站在一樓門口不讓他出去，丁○○就一
    直靠近我的身體，甲○○也站在門邊，我本能反應將手放在胸前，他擠過來我有
    推了他一下，但是沒有發生肢體上的衝突，也沒有強暴脅迫的行為，甲○○他沒
    有拉丁○○，僵持了沒有多久，丁○○就跑到二樓，我跟上二樓，他在那裡打電
    話報警說有人侵入民宅，我不知道乙○○有沒有下來看到，戊○○○不在現場，
    事後丁○○說早就要跟我離婚，他就利用此事和外面的女人同居，看我會不會早
點離婚，現在已經離婚等語，被告甲○○供稱：當天因為丁○○要和我姐姐離婚
    ，丈母娘戊○○○要求我家派人過去他家，由我及我二姐乙○○前去，於九十一
    年一月十日下午二時許過去調解，當晚我們住在丁○○家，第二天清晨三點多，
    有女人打電話給丁○○，約打了五、六通電話，當時丁○○催小孩讀書，把我們
    吵醒，丁○○、丙○○在佛堂起爭執，丁○○堅持要離婚，我和乙○○加入協調
    ，我們要求贍養費，丁○○不願意付，丁○○就拿外套往外走，衝到一樓樓梯口
    ，丙○○跟著下去，我也跟下去，在樓梯口第一道門，丁○○在門外將門擋住，
    不讓我們跟去，之後我把門推開，才出去第一道門，出去後丁○○、丙○○在門
    口僵持，丙○○不讓丁○○出去，我站在門口，丙○○站在旁邊，樓梯口到門口
    不到半坪，門是關著的，沒有強暴、脅迫不讓丁○○出去，只站在那裡僵持口角
    ，約持續一、二分鐘，丁○○一氣之下就到二樓打電話報警，我們跟著上樓，他
    說我們擅闖民宅，現在已經離婚，當時警察一直要他不要告，但他堅持要告，之
    前沒有發生過這種事等語明確，核與證人即被告胞姊乙○○證稱：當天我和甲○○就是要去關心他們夫妻的事情，當天下午二、三點到，丁○○有在家，丁○○
    堅持要離婚，我們不了解他們夫妻相處出了問題，當天我們沒有馬上回去，當晚
    我和丙○○同住，甲○○睡在客廳，丁○○和小孩在讀書，我有聽到手機聲，後
    來電話響，丁○○衝進房間要聽，後來大家都醒來，我和甲○○、丙○○、丁○○都在四樓客廳，我聽他們爭執，丁○○要出去，後來我才下去到樓梯口，甲○○、丙○○都站在門邊，丁○○要出門，只有將門擋住，沒有拉扯，丁○○沒有
    堅持要出去，沒有強暴脅迫，僵持了一會兒，丁○○就往樓上跑報警等語相符，
    且經證人即告訴人之母戊○○○證述：原係要丙○○母親來（處理婚姻關係）等
    語無訛，況告訴人於本院審理時經通知未到庭，惟具狀明白表示當天與被告丙○○夫妻間發生爭吵，被告甲○○只是前來勸架，沒有妨害自由等語，有其提出之
    刑事聲請狀一紙在卷可參，足認被告丙○○果係應婆婆戊○○○之邀，找胞弟即
    被告甲○○前來商談其與告訴人婚姻問題，當天凌晨因告訴人接獲電話欲外出，
    為被告丙○○阻止發生爭執，被告甲○○係為勸架之辯解，堪予採信，故本件被
    告二人雖有藉告訴人外出之行為，以達渠等所欲解決婚姻問題之目的，惟其上開
    行為，究非可謂係妨害告訴人意思決定自由，或依其意思決定自由而為作為，或
    不作為之行動自由，且被告主觀上尚乏藉此行為欲達妨害告訴人其他意思決定自
    由，或基於此決定自由所欲為或不為之行動自由之目的，且如前述，告訴人之意
    思決定形成自由，並未因此受有妨礙。則以上情觀之，尚難認被告當時有何強暴
    、脅迫之行為，被告丙○○、甲○○於勸諭阻止告訴人外出當時既無何強暴、脅
    迫行為，亦無妨害告訴人意思決定自由，或依其意思決定自由而為作為，或不作
    為之行動自由，且被告主觀上尚乏藉此行為欲達妨害告訴人其他意思決定自由，
    或基於此決定自由所欲為或不為之行動自由之目的，則其所為即與刑法第三百零
    四條妨害自由罪之構成要件不符，而不得以該罪相繩，此外，本院復查無其他積
    極證據足資審認被告有何公訴人所指之前揭犯行，揆諸前揭法條、判例意旨及說
    明，依法自應為被告無罪之諭知。
據上論斷，應依刑事訴訟法第四百五十二條、第三百零一條第一項，判決如主文。
中      華      民      國      九十一      年      六    月   二十八   日
                                  臺灣高雄地方法院刑事第一庭
                              法  官    郭貞秀
右正本證明與原本無異。
如不服本判決，應於判決送達後十日內，向本院提出上訴狀。
                                            書記官    黃意雯
中    華    民    國      九十一      年      七      月       三       日
